【裁判字號】    95,簡,184
【裁判日期】    950731
【裁判案由】    牌照稅
【裁判全文】
臺北高等行政法院判決
                                     95年度簡字第00184號
原      告  甲○○○
被      告  基隆市稅捐稽徵處
代  表  人  乙○○（處長）
上列當事人間因牌照稅事件，原告不服基隆市政府中華民國95年
1月11日基府行法壹字第0940148878號訴願決定，提起行政訴訟
。本院判決如下：
    主  文
訴願決定及原處分（即復查決定）有關91年至94年3 月9 日止使
用牌照稅之罰鍰超過新臺幣萬玖仟元部分，均撤銷。
原告其餘之訴駁回。
訴訟費用由原告負擔十分之九，餘由被告負擔。
    事實及理由
一、原告主張：
    (一)原告所有之G4－7561號自用小客車（下稱系爭車輛）於91
      年5月發現該車遺被竊，因治喪期間未予處理，直到同年
      11月監理站通知該牌照已遭逕行註銷，以為等同車輛報廢
      ，故未再報警找尋該車，94年5月27日稅捐處寄罰單後才
      知道車子還存在，查詢後才知該車被丟棄在基隆市○○街
      135巷7弄8號第8鄰鄰長家門口，94年5月30日至現場查看
      已破損無法使用，並由鄰長及國宅管理會幹事會談中得知
      該車已被棄置該處數年，曾造成住戶停車的不便而曾會同
      管區處理過云云。
    (二)提出訴願決定書等件影本及照片數張為證。
    聲明：訴願決定、復查決定及原處分均撤銷。
          訴訟費用由被告負擔。
二、被告辯稱：
    (一)原告所有系爭車輛經交通部公路總局台北區監理所基隆監
      理站自91年11月15日起易處吊銷並逕行註銷汽車牌照在案
      。被告於94年3月9日查獲該車輛停放基隆市○○街，並經
      依使用牌照稅法第28條第2項及財政部88年12月15日台財
      稅0000000000號規定。以94年4月19日基稅法貳字第
      0940011069號處分書裁處應納稅額91年、92年93年各新臺
      幣（下同）7,120 元及94年（計至94年3 月9 日止）
      1,326 元各2 倍罰鍰計4 萬5,200 元在案。惟另查財政部
      94年5 月17日台財稅字第09404527280 號函釋略以，車輛
      因逾期檢驗被註銷牌照，又行駛公共道路經查獲，其註銷
      牌照前已合法送達之欠稅，應按使用牌照稅法第28條第1
      項規定，除補稅外並處以應納稅額1 倍之罰鍰；另自註銷
      牌照日起至最後一次違規期間之稅額，應依同法第2 項規
      定，除補稅外並處以應納稅額2 倍之罰鍰。致原處分91年
      罰鍰部分係按應納稅額7,120 元處2 倍之罰鍰計14,200元
      ，依上開財政部94年5 月17日台財稅字第09404527280 號
      函釋規定，即91年1 月1 日至11月14日應按使用牌照稅法
      第28條第1 項規定，除補稅外並處以應納稅額6,203 元之
      1 倍罰鍰（即使用逾期未完稅之交通工具），同年11月15
      日至12月31日止應依同法第2項 規定，除補稅外並處以應
      納稅額917 元2 倍之罰鍰（即使用註銷牌照之交通工具）
      ，經核算裁罰91年罰鍰部分應更正為8 千元，其他年度未
      變更，合計應處罰鍰應更正為3 萬9 千元。
    (二)又原告雖主張該車都停放於基隆市○○路187號底層自宅
      空地上，於91年5月發現被竊，直到同年11月監理站通知
      該牌照已遭逕行註銷，以為等同車輛報廢，故未再報警找
      尋該車，94年5月27日稅捐處寄罰單後才知道車子還存在
      ，查詢後才知該車被丟棄在基隆市○○街135巷7弄8號第8
      鄰鄰長家門口云云。經查，交通部公路總局台北區監理所
      基隆監理站91年9月30日裁決之違反道路交通管理事件裁
      決書之處罰主文略以，二(二).91 年11月14日前未繳送汽車
      牌照者，自91年11月15日起易處吊銷，並逕行註銷汽車牌
      照，顯裁決書已明示逾期未繳送汽車牌照者易處吊銷，並
      逕行註銷牌照。次查，基隆監理站94年5月31日列印之系
      爭車輛違規查詢報表，其90年1月1日至91年1月1日間共計
      12筆違規記錄，顯示原告經常使用系爭車輛，而系爭車輛
      既屬經常使用之交通工具，車輛雖為動產但卻有別於一般
      隨身物品，原告訴稱系爭車輛遺失後未向警察局報案處理
      ，係於接獲逕行註銷通知後以為已經報廢，顯有違常理。
      又原告訴稱系爭車輛被棄置在該處數年之久，曾造成住戶
      停車的不便而曾會同管區處理過及自家（基隆市○○路
      187號底層）有大空地可停放車輛，如非確實被竊否則棄
      置於毫不相關的巷道內乙節，系爭車輛既造成住戶停車的
      不便而曾會同管區處理過，惟經被告94年3月9日拍照舉發
      時仍停放查獲地點，遲至94年8月2日應鄰長及住戶要求始
      拖離現場，顯該車於查獲日其外觀並非達應清理之廢棄車
      輛，致尚未被依廢棄車輛處置而仍停放於查獲地點，又車
      輛為動產，並非如定著於土地上之房屋固定不動，且車輛
      之停放與住居地點並無直接必然之關聯性，原告所訴實不
      足採。
    (三)原告於系爭車輛遺失後未報警，且未依使用牌照稅法第13
      條規定申報停止使用，或依道路交通安全規則第30條規定
      向監理機關辦理報廢，而任其停放於公共道路。被告查獲
      該車輛停放公共道路，原告所有已註銷牌照之車輛停放於
      供公眾通行之地方，已構成註銷牌照之交通工具使用公共
      道路之違章事實，並經依使用牌照稅法第28條第2項及財
      政部88年12月15日台財稅0000000000號規定核處罰鍰，於
      法有據等語。
    聲明：原告之訴駁回。
          訴訟費用由原告負擔。
三、按本法用辭之定義如左：一、公共水陸道路：指公共使用之
    水陸交通路線；使用公共水陸道路之交通工具，無論公用、
    私用或軍用，除依照其他有關法律，領用證照，並繳納規費
    外，交通工具所有人或使用人應向所在地主管稽徵機關請領
    使用牌照，繳納使用牌照稅；交通工具所有人或使用人對已
    領使用牌照之交通工具，不擬使用者，應向交通管理機關申
    報停止使用；交通工具未經所有人或使用人申報停止使用者
    ，視為繼續使用，仍應依法課徵使用牌照稅；報停、繳銷或
    註銷牌照之交通工具使用公共水陸道路經查獲者，除責令補
    稅外，處以應納稅額2 倍之罰鍰，行為時使用牌照稅法第2
    條第1 款、第3 條第1 項、第13條第1 項前段、第13條第2
    項及第28條第2項 各定有明文。次按汽車報廢，應填具異動
    登記書，向公路監理機關辦理報廢登記，並同時將牌照繳還
    ，道路交通安全規則第30條定有明文。又財政部88年6 月24
    日台財稅000000000 號所函釋略以，車輛經監理機關吊銷及
    逕行註銷牌照後行駛公路被查獲，其查獲年度及以前年度，
    均應依使用牌照稅法第28條規定補稅處罰等語，該函釋係財
    政部本於主管機關職權，針對使用牌照稅法第28條，所為關
    於車輛經監理機關吊銷及逕行註銷牌照後行駛公路被查獲，
    其查獲年度及以前年度，是否均應依規定補稅處罰之闡釋意
    見，核與相關法規並無不合。
四、本件原告所有系爭車輛，經監理單位於91年11月15日依條例
    易處逕行註銷牌照在案，嗣94年3 月9 日因被告靜態稽查，
    查獲使用公共道路，遂依使用牌照稅法第28條第2 項規定，
    裁處91年至94年3 月9 日止使用牌照稅應補稅額二倍罰鍰計
    45,200元。原告不服，申請復查，未獲變更，提起訴願，亦
    遭駁回等情，為兩造所不爭，且有上開各該函文、原處分、
    復查決定書及訴願決定書等件影本附原處分及訴願機關卷可
    稽。
五、原告主張系爭車輛於91年5 月遺失，原告不懂去警政單位報
    案，故延宕至94年5 月27日被告郵送罰單後，才知該車被丟
    棄於崇法街135 巷7 弄巷內，原告不應受罰云云，惟其主張
    為被告所否認。被告則稱基隆監理站94年5 月31日列印系爭
    車輛之違規查詢報表，其90年1 月1 日至91年1 月1 日間共
    計12筆違規記錄，顯示原告經常使用系爭車輛，而系爭車輛
    既屬經常使用之交通工具，原告訴稱系爭車輛遺失後未向警
    察局報案處理，係於接獲逕行註銷通知後，以為已經報廢，
    而未報警處理，顯違常情等語，資為爭議。
六、被告代表人乙○○於95年1 月16日繼任處長，有財政部令影
    本附原處分卷可稽，而本件原告係於95年3 月10日提起本件
    訴訟，有蓋於原告起訴狀之本院收文戳附卷可稽，是以原告
    於起訴狀將被告代表人列為原代表人王源寶，核係誤載所致
    ，先予敘明。
七、經查，原告所有系爭車輛，經監理單位於91年11月15日易處
    吊銷並逕行註銷汽車牌照在案，有基隆監理站違反道路交通
    管理事件裁決書影本附原處分卷為證。被告於94年3 月9 日
    執行路邊停車靜態查緝時，查獲該車輛停放公共道路（基隆
    市○○街135 巷7 弄路邊）等情，有被告違反使用牌照稅法
    案件舉發單及照片影本附原處分卷為憑，故原告之違章事實
    ，足堪認定。
八、原告雖主張系爭車輛於91年5 月失竊遺失，未辦（報）警處
    理，於91年11月通知逕行註銷後，以為報廢，故未在追查該
    車下落云云；惟查，交通部公路總局台北區監理所基隆監理
    站91年9 月30日裁決之違反道路交通管理事件裁決書之處罰
    主文略以，二、(二)91年11月14日前未繳送汽車牌照者，自91
    年11月15日起易處吊銷，並逕行註銷汽車牌照等語，該裁決
    書已明示逾期未繳送牌照者註銷牌照；又監理站94年5 月31
    日列印之系爭車輛違規查詢報表，其90年1 月1日 至91年1
    月1 日間共計12筆違規記錄，且系爭車輛在未報失竊之情形
    ，足認原告經常使用系爭車輛；而系爭車輛係經常使用之交
    通工具，有別於一般之隨身物品，是以原告於所稱系爭車輛
    遺失後，未向警察局報案處理，而無任何遺失或失竊證明之
    文件，及所稱於接獲逕行註銷通知後，以為已經報廢云云，
    均有違常情。又原告訴稱於基隆市○○路187 號底層自宅前
    有空地可停用，子女、親戚無人居住在該路段，如非遺失，
    停放於國宅內有何意義云云；惟按車輛為動產，並非如定著
    於土地上之房屋固定不動，且車輛之停放與住居地點並無直
    接必然之關聯性，故原告主張係因系爭車輛遺失，才被停放
    於查獲地點云云，並未舉證以實，核不足採。
九、且按汽車報廢，應填具異動登記書，向公路監理機關辦理報
    廢登記，並同時將牌照繳還；交通工具未經所有人或使用人
    申報停止使用者，視為繼續使用，仍應依法課徵使用牌照稅
    ，道路交通安全規則第30條第1 項及使用牌照稅法第13條第
    2 項各定有明文。原告未於所稱系爭車輛遺失後報警處理，
    且未依使用牌照稅法第13條規定申報停止使用，或依道路交
    通安全規則第30條規定向監理機關辦理報廢，而任其停放於
    路邊，則原告所有系爭已註銷牌照之車輛，仍停放於供公眾
    通行之場所，已構成註銷牌照之交通工具使用公共道路之違
    章事實，依使用牌照稅法第28條第2 項規定，應處罰鍰。
十、又行政法院於撤銷訴訟，應依職權調查證據；前條訴訟，當
    事人主張之事實，雖經他造自認，行政法院仍應調查其他必
    要之證據，行政訴訟法第133條前段及第134條各定有明文。
    本件被告固自認如本件判決二被告辯稱(一)所述91年罰鍰部分
    應更正為8千元云云，惟本院依法仍須調查其他必要之證據
    ，以審酌其自認之事實，是否可信，合先敘明。
十一、按車輛因逾期檢驗被註銷牌照，又行駛公共道路經查獲，
      其註銷牌照前已合法送達之欠稅，應按使用牌照稅法第28
      條第1 項規定，除補稅外並處以應納稅額1 倍之罰鍰；另
      自註銷牌照日起至最後一次違規期間之稅額，應依同法第
      2 項規定，除補稅外，並處以應納稅額2倍之罰鍰，使用
      牌照稅法第28第1項、第2項設有規定，且財政部94年5月
      17日台財稅字第09404527280號函釋，亦闡釋其意旨。本
      件原處分就91年罰鍰部分，原係按應納稅額7,120 元處2
      倍之罰鍰計1 萬4,200 元；惟依前開規定及說明，本件原
      告違章之事實，自91年1 月1 日至11月14日，應按使用牌
      照稅法第28條第1 項規定，除補稅外並處以應納稅額
      6,203 元之1 倍罰鍰（即使用逾期未完稅之交通工具），
      同年11月15日至12月31日止，應依同法第2 項規定，除補
      稅外並處以應納稅額917元2倍之罰鍰（即使用註銷牌照之
      交通工具）。故經核算，原處分裁罰91年罰鍰部分，應更
      正為8 千元，其他年度未變更，合計應處罰鍰應更正為3
      萬9 千元；被告此部分之自認，核屬可採。
十二、從而，本件訴願決定及原處分（即復查決定）有關91年至
      94 年3月9 日止使用牌照稅之罰鍰超過3 萬9 千元部分，
      應予撤銷。原告就此部分，請求撤銷訴願決定及原處分（
      即復查決定），為有理由，應予准許。原告其餘主張，為
      無理由，應予駁回。
據上論結，本件原告之訴為一部有理由、一部無理由，依行政訴
訟法第236 條、第233 條第1 項、第98條第3 項前段、第104 條
，民事訴訟法第79條，判決如主文。
中    華    民    國    95    年     7    月   31     日
                           第五庭  法  官  蕭忠仁
上為正本係照原本作成。
本件以訴訟事件所涉及之法律見解具有原則性者為限，始得於本
判決送達後20日內向本院提出上訴狀並表明上訴理由，如已於本
判決宣示後送達前提起上訴者，應於判決送達後20日內補具上訴
理由（均按他造人數附繕本），且經最高行政法院許可後方得上
訴。
中    華    民    國    95    年     7    月   31     日
                                   書記官  蕭純純


司法院資訊處製作；財團法人民間司法改革基金會備份。
